臺灣高等法院高雄分院刑事判決　　　　100年度上易字第350號
上　訴　人
即　被　告　李振明
上　訴　人
即　被　告　李榮貴
上2 人共同
選任辯護人　謝秋蘭律師
上　訴　人
即　被　告　王德富
上　訴　人
即　被　告　徐德庭
上列上訴人因傷害等案件，不服台灣屏東地方法院99年度易字第
716 號中華民國100 年1 月26日第一審判決（起訴案號：臺灣屏
東地方法院檢察署99年度偵字第6070號），提起上訴，本院判決
如下：
    主  文
原判決關於李振明侵入住宅部分暨定執行部分均撤銷。
李振明被訴侵入住宅部分，無罪。
其他上訴駁回。
李榮貴緩刑貳年。
    事  實
一、李振明於民國98年8 月14日晚上7 時許，騎機車行經屏東縣
    內埔鄉○○村○○路792 號黃耀宏住處門前時，遭黃耀宏所
    飼養之狗追趕而絆倒受傷，起身後旋憤而持高爾夫球桿追打
    黃耀宏所飼養之狗，並因追打而進入黃耀宏住處之庭院內而
    與黃耀宏發生口角；復進而與隨後到場之父親李榮貴共同基
    於傷害之犯意聯絡，分別持高爾夫球桿（未扣案）及黃耀宏
    所有之掃帚毆打黃耀宏，致黃耀宏受有左胸壁擦傷3 公分×
    0.1 公分、肚臍上方一道抓痕3 公分×0.1 公分、左食指瘀
    腫5 公分×3 公分、右肘後部雙重條痕3 公分×1 公分等傷
    害。
二、李振明、王德富、徐德庭於98年8 月15日凌晨2 時許，在前
    揭黃耀宏住處之庭院內協商前日上開糾紛時，因細故發生爭
    執，竟共同基於恐嚇危害安全之犯意聯絡，同時舉起其等原
    所坐之座椅過肩，作勢要砸向黃耀宏，而以此等加害生命、
    身體之舉動相加，使黃耀宏心生畏懼，致生危害於其之安全
    ，幸經在場之邱慶安、徐德山及時攔阻。
三、案經黃耀宏告訴臺灣屏東地方法院檢察署檢察官偵查起訴。
    理  由
壹、證據能力方面
    按被告以外之人於審判外之陳述，雖不符刑事訴訟法第159
    條之1 至之4 之規定，而經當事人於審判程序同意作為證據
    ，法院審酌該言詞陳述或書面陳述作成時之情況，認為適當
    者，亦得為證據；當事人、代理人或辯護人於法院調查證據
    時，知有刑事訴訟法第159 條第1 項不得為證據之情形，而
    未於言詞辯論終結前聲明異議者，視為有前項之同意，同法
    第159 條之5 定有明文。本判決理由所援用之證據資料（含
    供述證據及非供述證據），被告及辯護人、公訴人於本院言
    詞辯論終結前，均同意有證據能力或無意見（本院卷第105
    頁），本院審酌上開證據之作成，並無違法或不當情形，且
    與本案待證事實相關，適當作為證據，依刑事訴訟法第159
    條之5 第1 項之規定，認均具證據能力。
貳、實體方面
一、被告李振明、李榮貴2人傷害部分：
    訊據上訴人即被告李振明、李榮貴2 人均矢口否認有傷害犯
    行；被告李振明辯稱：我拿高爾夫球桿是要打狗的，並沒有
    打黃耀宏，我在他家門口，只有推擠拉扯而已，不知黃耀宏
    是怎麼受傷云云；被告李榮貴辯稱：我拿黃耀宏他家門口的
    掃把趕狗，並沒有打黃耀宏云云。經查：
  (一)上開事實，業據證人即被害人黃耀宏於警詢、檢察事務官詢
    問及原審審理迭次證稱：「我於98年8 月14日晚上7 時許，
    在住處庭院內，李振明、李榮貴分別持高爾夫球桿及我所有
    之掃帚，一前一後，分別打我的手、肚子、胸部，及手、背
    部，致我受傷」（偵一卷第9 頁；偵二卷第17頁；原審卷第
    55-58 頁），證人劉菊梅於檢察事務官詢問、原審審理時均
    證稱：「李振明持高爾夫球桿原係打狗，後來持該高爾夫球
    桿戳黃耀宏，李榮貴則拿掃帚打黃耀宏」等情明確（偵二卷
    第24-25 頁；原審卷第58-59 頁）；又黃耀宏遭被告李振明
    、李榮貴2 人毆打受傷一情，經核與證人即警員林作明於本
    院到庭證稱：「案發當天接獲報案後，我有到現場處理，當
    時黃耀宏說李振明帶人與他理論過程中，對方有拿棍子，雙
    方有拉扯並致黃耀宏受傷，我就依黃耀宏所述受傷部位拍照
    。當時李振明說要調解，所以我找村長來調解」等語相符（
    本院卷第106-10 9頁）。又觀諸98年8 月15日驗傷診斷書（
    偵二卷第7 頁）記載證人黃耀宏受有左胸壁擦傷3 公分×0.
    1 公分、肚臍上方一道抓痕3 公分×0.1 公分、左食指瘀腫
    5 公分×3 公分、右肘後部雙重條痕3 公分×1 公分等傷害
    ，亦與證人林作明提出之案發當時所拍攝相片2 張（本院卷
    第123 頁），及證人黃耀宏、劉菊梅上開證述相符。再者，
    證人黃耀宏、劉菊梅與被告李振明、李榮貴彼此為鄰居，並
    無何怨隙糾紛，其等自無甘冒誣告、偽證罪責而故意設詞誣
    陷被告李振明、李榮貴之理，是被告李振明、李榮貴確有共
    同出手毆打黃耀宏致其受傷，應堪認定。
  (二)至證人即李振明友人黃國權、證人即被告李榮貴之妻黃清香
    於檢察事務官詢問時雖均證述李榮貴並無拿掃帚（偵二卷第
    20-23 頁），然其證詞與被告李榮貴迭於警詢、檢察事務官
    詢問、原審及本院審理時所自承其有持掃帚等語相互對照觀
    之（偵一卷第33頁；偵二查卷第23頁；原審卷第24頁、本院
    卷第53頁），其證詞明顯不符，是證人黃國權、黃清香上開
    所證是否屬實，非無可疑。又證人黃清香於警詢時雖證稱：
    未看到李振明打傷黃耀宏，惟其亦證稱伊不清楚當時有何人
    在現場（偵一查卷第38頁），顯見其未全程目睹案發經過，
    其證詞自難為有利被告之認定。另證人黃國權於檢察事務官
    詢問時雖證述：伊無看到李振明拿高爾夫球桿打傷黃耀宏等
    語（偵二卷第22頁），證人即共同被告王德富於檢察事務官
    詢問時雖證稱：伊無看到李振明與黃耀宏有肢體上的拉扯等
    語（偵二卷第22-23 頁），惟被告李振明於警詢時已自承其
    有在前揭住處與黃耀宏發生推擠（偵一卷第17頁），且由證
    人黃國權於同日檢察事務官詢問時證述伊未看到李榮貴有持
    掃帚之與事實不符證詞以觀，證人黃國權上開所述其無看到
    李振明打黃耀宏之證詞之憑信性，顯有可疑，殊難採信。另
    依證人王德富於警詢時已證述：伊僅看到李振明與黃耀宏在
    吵架，之後伊就走到後面勝利路去了，不在現場，所以其餘
    事情伊均不清楚等語（偵一卷第20-22 頁），可見其並未始
    終在場見聞，其證詞自難為有利於被告之認定。
  (三)綜上所述，被告2 人上開所辯均屬卸飾之詞，委無可採。本
    案事證明確，被告李振明、李榮貴2 人犯行洵堪認定，應依
    法論科。
二、被告李振明、王德富、徐德庭3人恐嚇部分：
    訊據上訴人即被告李振明等3 人均矢口否認有恐嚇危害安全
    之犯行，被告3 人均辯稱：我們僅係要拿椅子坐而已，但黃
    耀宏卻誤認我們要拿椅子砸他云云。經查：
  (一)上開事實，業經證人黃耀宏於警詢、檢察事務官詢問及原審
    審理時迭次證稱：「我於98年8 月15日凌晨2 時許，在我住
    處庭院，李振明拿起學校的小椅子、王德富拿起鐵椅子、徐
    德庭拿起板凳，該3 人均舉到頭的位置，作勢要砸我，李振
    明、王德富、徐德庭等3 人當時之舉動令我害怕，還好及時
    為在場之邱慶安、徐德山架開」等情明確（偵一卷第9 頁；
    偵二卷第54頁；原審卷第56-58 頁），核與證人劉菊梅於檢
    察事務官詢問、原審審理時證述：「李振明、王德富、徐德
    庭等3 人於上開時間、地點，因與黃耀宏發生衝突，所以李
    振明、王德富、徐德庭同時舉起我家的鐵椅、板凳至肩膀位
    置，要砸向黃耀宏，黃耀宏舉起手擋，幸虧為邱慶安、徐德
    山擋住」等語相符（偵二卷第54-58 頁；原審卷第59-61 頁
    ），而證人即在場之人邱慶安於檢察事務官詢問及原審審理
    時證稱：「被告李振明、王德富、徐德庭3 人當時有在搬椅
    子，他們的動作是粗了一點，黃耀宏見狀有大聲說：你們要
    幹什麼。我就與徐德山2 人把被告3 人欄下來」等情（偵二
    卷第26、56頁、原審卷第62頁），證人即在場之人徐德山於
    檢察事務官詢問時證稱：「被告3 人當時有搬椅子沒錯。他
    們的口氣比較衝」（偵二卷第55頁）、於本院審理時證稱：
    「當時我有聽到挪椅子的聲音。他們3 人講話聲音比較大，
    當時雙方有爭吵」（本院卷第110-111 頁）等語，亦與證人
    黃耀宏、劉菊梅證述現場有爭執並搬起椅子等情相符。本院
    審酌被告李振明、王德富、徐德庭3 人於雙方爭吵時搬動舉
    起座椅，而遭在場之邱慶安、徐德山2 人架開，其3 人之舉
    動，客觀上已達到恫嚇他人，並致他人心生畏懼之程度，否
    則，邱慶安、徐德山2 人豈有攔阻之必要？黃耀宏豈會見狀
    即大聲說：你們要幹什麼之反應。是被告李振明、王德富、
    徐德庭3 人確有舉椅過肩，作勢要砸向黃耀宏，並使其心生
    畏懼，堪以認定。
  (二)至證人徐德山於原審及本院審理時雖證稱：伊僅叫李振明、
    王德富、徐德庭坐下好好談，伊沒注意到李振明、王德富、
    徐德庭有搬椅子等語（原審卷第64-65 頁、本院卷第110 頁
    ），然其證詞與其於檢察事務官詢問時所證李振明、王德富
    、徐德庭係有搬椅子，但都尚未舉起來等語相違（偵二卷第
    26、55頁）；又證人邱慶安、徐德山於警詢時固均證稱李振
    明、王德富並無拿起椅子要毆打黃耀宏（偵一卷第41、44頁
    ），然證人邱慶安於檢察事務官、原審審理時、證人徐德山
    於檢察事務官詢問時均已證稱李振明、王德富、徐德庭係有
    搬椅子，但都尚未舉起來，即被其等攔阻（偵二卷第26、55
    、56頁；原審卷第61-63 頁），則倘被告李振明、王德富、
    徐德庭僅為單純搬動座椅坐下，何以證人邱慶安、徐德山須
    及時攔阻？顯與常情有悖，且由證人邱慶安、徐德山攔阻之
    舉動，反益證被告李振明、王德富、徐德庭斯時搬動座椅之
    行為，已達恐嚇他人之程度，始為在場之證人邱慶安、徐德
    山驚覺而及時勸阻，是證人邱慶安、徐德山上開於警詢、檢
    察可務官詢問、原審及本院審理時所證，均為迴護被告李振
    明、王德富、徐德庭3 人之詞，不足採信。
  (三)綜上所述，被告3 人上開所辯，均無可採。本案事證明確，
    被告李振明、王德富、徐德庭3 人之犯行均堪認定，應依法
    論科。
三、核被告李振明所為，係犯刑法第277 條第1 項之傷害罪、第
    305 條之恐嚇危害安全罪；被告李榮貴係犯刑法第277 條第
    1 項之傷害罪；被告王德富、徐德庭則均係犯刑法第305 條
    之恐嚇危害安全罪。被告李振明與被告李榮貴就傷害犯行間
    、被告李振明、王德富、徐德庭就恐嚇危害安全犯行間，有
    犯意聯絡、行為分擔，皆為共同正犯。被告李振明所犯上開
    二罪，犯意各別，行為互殊，應予分論併罰。
四、原判決就被告李振明、李榮貴、王德富、徐德庭4 人犯行部
    分，適用刑法第28條、第277 條第1 項、第305 條、第41條
    第1 項前段，刑法施行法第1 條之1 第1 項、第2 項前段之
    規定，並審酌被告李振明、李榮貴、王德富、徐德庭遇事不
    思理性處理，僅因細故即以傷害或恐嚇行為加諸他人，所為
    非是，犯後猶飾詞圖卸刑責，不知悔改，兼衡其等犯罪之動
    機、目的、手段、智識程度、素行、被告李振明、李榮貴與
    告訴人黃耀宏彼此為鄰居等一切情狀，分別就被告李振明傷
    害犯行部分量處有期徒刑6 月、被告李榮貴傷害犯行部分量
    處有期徒刑3 月，被告被告李振明、王德富、徐德庭3 人恐
    嚇犯行部分均量處拘役59日，並均諭知如易科罰金，以新臺
    幣1 千元折算1 日。經核原判決此部分認事用法，尚無不合
    ，量刑亦稱妥適，被告4 人上訴意旨均否認犯行，為無理由
    ，應予駁回。
五、查被告李榮貴未曾受有刑徒刑以上刑之宣告，有台灣高等法
    院被告全國前案紀錄表各一份附卷可稽（本院卷第36頁），
    其因兒子李振明為狗絆倒受傷，而同致告訴人家中理論，一
    時失慮，致罹刑章，且其年齡已高達79歲，相信經此次偵查
    、審判程序後，當知所警惕，而無再犯之虞，本院認其所宣
    告之刑，以暫不執行為適當，爰依刑法第74條第1 項第1 款
    規定宣告緩刑2 年，以啟自新。
參、無罪部分（撤銷改判部分）
一、公訴意旨另認：被告李振明於98年8 月14日19時許，以遭黃
    耀宏所飼養之狗絆倒受傷為由，持高爾夫球桿追打黃耀宏所
    飼養之狗，在未經黃耀宏同意下，而無故侵入黃耀宏位在屏
    東縣內埔鄉○○村○○路792 號之住處，並與黃耀宏生有爭
    執。因認被告李振明此部分涉犯刑法第306 條第1 項侵入住
    宅罪嫌。
二、按犯罪事實應依證據認定之，無證據不得認定其犯罪事實，
    不能證明被告犯罪者，應諭知無罪之判決，刑事訴訟法第15
    4 條第2 項、第301 條第1 項分別定有明文。又依刑事訴訟
    法第161 條第1 項規定，檢察官就被告犯罪事實，應負舉證
    責任，並指出證明之方法。因此，檢察官對於起訴之犯罪事
    實，應負提出證據及說服之實質舉證責任。倘其所提出之證
    據，不足為被告有罪之積極證明，或其指出證明之方法，無
    從說服法院以形成被告有罪之心證，基於無罪推定之原則，
    自應為被告無罪判決之諭知（最高法院92年台上字第128 號
    判例意旨參照）。
三、公訴意旨認被告李振明犯前揭罪嫌，無非係以：證人黃耀宏
    、劉菊梅之供述，為其論據。訊之被告李振明堅詞否認有侵
    入住宅之犯行，辯稱：伊當時只是站在門口與對方理論而已
    等語。
四、經查：
  (一)按「無故侵入他人住宅、建築物或附連圍繞之土地或船艦者
    ，處1 年以下有期徒刑、拘役或3 百元以下罰金。」，刑法
    第306 條第1 項固有明文。惟所謂「無故」，係指無正當理
    由而言，而所謂「正當理由」，並不限於法律上所規定者，
    即在習慣上或道義上所應許可者皆包括在內，而不得謂「無
    故」。
  (二)查被告李振明遭黃耀宏所飼養之狗追趕而絆倒受傷，起身後
    旋憤而持高爾夫球桿追打黃耀宏所飼養之狗，並因追打而進
    入黃耀宏住處之庭院內而與黃耀宏發生口角，固據證人黃耀
    宏、劉菊梅證述在卷。惟被告李振明當時確係因騎機車經過
    黃耀宏住處門前而遭其飼養之狗絆倒受傷，已據證人即警員
    林作明於本院到庭證述明確（本院卷第107 頁），並有當時
    機車相片2 張（本院卷第124 頁）及驗傷單載明：被告李振
    明受有左肩擦傷（傷口約1 ×3 公分），右小腿擦傷（傷口
    約1 ×6 公分）在卷可稽（偵一卷第50頁）。又被告黃耀宏
    之狗屋係位於其住處庭院內，此有相片2 張在卷可佐（偵二
    卷第5 頁）。本件被告李振明係因遭黃耀宏之狗絆倒受傷，
    始追趕該狗並至黃耀宏庭院內與其理論而發生爭吵，足見被
    告李振明進入告訴人住處之庭院，並非無端藉故而進入，核
    其情節，應屬人情之常，就習慣上或道義上而言均應認係「
    正當理由」，而不得謂「無故」，揆諸上開說明，自難以無
    故侵入住居所罪相繩。
五、原審就被告李振明侵入住宅部分未詳為推求，遽為論罪科刑
    之判決，尚有未恰，被告李振明執此聲明上訴，指摘原判決
    不當，為有理由，應由本院將原判決此部分撤銷改判，並為
    被告李振明無罪之判決。
據上論結，應依刑事訴訟法第368 條、第369 條第1 項前段、第
364 條、第301 第1 項，刑法第74條第1 項第1 款，判決如主文
。
本案經檢察官王登榮到庭執行職務。
中    華    民    國   100    年    6     月    28    日
                  刑事第一庭    審判長法  官  周賢銳
                                      法  官  洪碩垣
                                      法  官  施柏宏
以上正本證明與原本無異。
不得上訴。
中    華    民    國   100    年    6     月    29    日
                                      書記官  魏文常
附錄本案論罪科刑之法條：
中華民國刑法第277條（普通傷害罪）
傷害人之身體或健康者，處 3 年以下有期徒刑、拘役或 1 千元
以下罰金。
犯前項之罪因而致人於死者，處無期徒刑或 7 年以上有期徒刑
；致重傷者，處 3 年以上 10 年以下有期徒刑。
中華民國刑法第305條（恐嚇危害安全罪）
以加害生命、身體、自由、名譽、財產之事，恐嚇他人致生危害
於安全者，處 2 年以下有期徒刑、拘役或 3 百元以下罰金。